【裁判字號】    97,交聲,1282
【裁判日期】    980715
【裁判案由】    聲明異議
【裁判全文】
臺灣臺南地方法院交通事件裁定        97年度交聲字第1282號
原處分機關  交通部公路總局嘉義區監理所臺南監理站
異  議  人
即受處分人  甲○○
上列受處分人因違反道路交通管理處罰條例案件，對於交通部公
路總局嘉義區監理所臺南監理站，民國97年12月3日所為之裁決
處分（處分案號：嘉監南字第裁74-S00000000號），聲明異議，
本院裁定如下：
      主  文
異議駁回。
      理  由
一、原處分意旨略以：異議人即受處分人甲○○（下稱異議人）
    ，駕駛車牌號碼WHM-997號輕型機車，於民國（下同）97年2
    月2日16時許，在臺南市○○路481巷與同巷26號旁無名巷口
    處，因未注意車前狀況及未減速慢行併作隨時停車之準備，
    致第三人許榮洲受有胸壁挫傷、右手挫傷併右手第5指1公分
    撕裂傷等傷害，經臺南市警察局交通隊 (下稱舉發機關）員
    警以「汽車駕駛人，駕駛汽車違反道路交通安全規則，因而
    肇事致人受傷」違反道路交通管理處罰條例（下稱處罰條例
    ）第61條第3項予以製單舉發，嗣原處分機關即交通部公路
    總局嘉義區監理所臺南監理站，以異議人違規事實明確，依
    上揭條文規定，裁處異議人記違規點數3點等語。
二、聲明異議意旨略以：本件事係第三人許榮洲以違規之方式左
    轉所致，異議人已善盡注意車前狀況之義務；另許榮洲駕駛
    車輛車速顯較異議人為快，本件事故應係第三人許榮洲未盡
    減速慢行之義務所致。基此，第三人左轉車未讓直行車先行
    ，又未減速慢行，應為事故之全部原因，異議人駕駛車輛無
    過失，原處分機關對異議人之裁罰處分自非適法等語，為此
    聲明異議，請求撤銷原處分。
三、按行車速度，依速限標誌或標線之規定，行經無速限標誌或
    標線之無號誌交岔路口，應減速慢行，作隨時停車之準備；
    汽車行駛時，駕駛人應注意車前狀況及兩車併行之間隔，並
    隨時採取必要之安全措施，道路交通安全規則第93條第1項
    第2款及第94條第3項定有明文。又按汽車駕駛人，駕駛汽車
    違反道路交通安全規則，因而肇事致人受傷者，記違規點數
    3點，道路交通管理處罰條例第61條第3項前段定有明文。
四、本院審查：
  (一)異議人駕駛車牌號碼WHM-997號輕型機車，於97年2月2日16
    時許，在臺南市○○路481巷與同巷26號旁無名巷口處，因
    未注意車前狀況及未減速慢行併作隨時停車之準備，致第三
    人許榮洲受有胸壁挫傷、右手挫傷併右手第5指1公分撕裂傷
    等傷害，經舉發機關員警以「汽車駕駛人，駕駛汽車違反道
    路交通安全規則，因而肇事致人受傷」違反道路交通管理處
    罰條例第61條第3項予以製單舉發，原處分機關則以異議人
    違規事實明確，則依上揭條文規定，裁處異議人記違規點數
    3點之事實，有舉發機關南市警交字第S00000000號舉發違反
    道路交通管理事件通知單、原處分機關嘉監南字第裁74-S00
    000000號裁決書附卷可稽。
  (二)又本院依職權調閱本院98年度交易字第17號案件卷宗、臺灣
    臺南地方法院檢察署97年度調偵字第1096號、97年度偵字第
    13109號、98年度偵字第859號案件卷宗到院供參，經查該事
    故發生地點為一Ｔ字型交叉路口，轉彎處設有廣角鏡一面，
    有上列卷附之臺南市○○○道路交通事故談話記錄表、臺南
    市警察局第五分局道路交通事故現場圖1紙、道路交通事故
    調查報告表（一）、（二）1份、道路交通事故現場蒐證照
    片19幀等件在卷可憑。本件事故中，第三人許榮洲駕駛車號
    為NMG-339號重型機車行駛至此處，未達路口處即偏離中心
    線左轉，且轉彎車輛未禮讓異議人駕駛之直行車先行，是為
    本件肇事主因；然異議人駕駛車號WHM-997號輕型機車行經
    上述路口處，應可藉廣角鏡探知轉彎處交通路況，異議人能
    注意、應注意而疏未注意轉彎路口處來車狀況，難謂其無違
    上揭規定；另異議人駕駛車輛行駛至無速限標誌或標線之無
    號誌交岔路口，本應減速慢行，作隨時停車之準備，然依上
    揭臺南市○○○道路交通事故談話記錄表所載，異議人於警
    詢中自承「（發生肇事前車速約多少？事故前有無看見對方
    車自何方向駛來？）我當時車速約20公里/時左右。當我看
    到對方從我車右側過來時，想要閃避已經來不及了。」（參
    警卷第1頁），復佐參本件道路交通事故現場圖，可徵異議
    人行駛至本處無標誌標線之路口，並未依規定減速慢行，並
    作隨時煞車停止之準備，方致本件事故之發生，異議人之違
    規行為，甚為明確。又異議人上開違規行為，導致第三人許
    榮洲受有胸壁挫傷、右手挫傷併右手第5指1公分撕裂傷等傷
    害，有財團法人奇美醫院於97年6月19日開立之診斷證明書
    可憑（警卷第5頁），故主管機關以異議人有「汽車駕駛人
    ，駕駛汽車違反道路交通安全規則，因而肇事致人受傷」違
    反道路交通管理處罰條例而裁處異議人記違規點數3點，實
    無違誤。
  (三)又系爭交通事故經送臺灣省臺南區車輛行車事故鑑定委員會
    鑑定，該會認定：「許榮洲駕駛普通重型機器腳踏車，未依
    規定左轉，轉彎車未讓直行車先行，為肇事主因」，「甲○
    ○（即異議人）駕駛輕型機器腳踏車，無號誌路口，未注意
    車前狀況，未減速慢行，為肇事次因」，有97年11月19日之
    臺南區970817案鑑定意見書可佐，核與本院認定結果相符。
    本案更經臺灣臺南地方法院檢察署檢察官以97年度調偵字第
    1096號、97年度偵字第13109號、98年度偵字第859號起訴書
    分別以過失傷害之罪名起訴異議人及第三人，本院亦以98年
    度交易字第17號判決認定本件事故中，第三人與異議人駕駛
    車輛均悖於交通法規而有過失，而分別判決第三人許榮洲拘
    役15日、異議人拘役10日之刑，更可佐證本院上揭認定並無
    違誤。基此，異議人駕駛車輛違背交通法規，致使第三人受
    有傷害等情，洵堪認定。
  (四)綜上所述，異議人有「汽車駕駛人，駕駛汽車違反道路交通
    安全規則，因而肇事致人受傷」之事實既可認定，足認異議
    人異議內容，並無理由，即應予駁回。
五、據上論斷，應依道路交通案件處理辦法第19條前段，裁定如
    主文。
中    華    民    國    98    年    7     月    15    日
                  交通法庭   法  官  廖建彥
以上正本證明與原本無異。
如不服本裁定應於送達後5日內向本院提出抗告狀（應附繕本）
。
                             書記官  吳揆滿
中    華    民    國    98    年    7     月    15     日


司法院資訊處製作；財團法人民間司法改革基金會備份。
